【裁判字號】    89,台上,3889
【裁判日期】    890706
【裁判案由】    違反懲治盜匪條例
【裁判全文】
最高法院刑事判決                              八十九年度台上字第三八八九號
    上 訴 人  甲○○○
右上訴人因違反懲治盜匪條例案件，不服台灣高等法院台南分院中華民國八十九年四
月二十五日第二審判決（八十九年度上重訴字第四二九號，起訴案號：台灣台南地方
法院檢察署八十八年度偵緝字第八二五號），提起上訴，本院判決如左：
    主  文
上訴駁回。
    理  由
本件原判決認定：上訴人甲○○○於民國（下同）八十八年四月十四日，佯裝向劉阿
秋承租理髮店，而與劉阿秋相識，同年月十六日凌晨，劉阿秋好意容留甲○○○在台
南市○○○街一五三號居所過夜，至同日凌晨五時近六時許，甲○○○因覬覦劉阿秋
之財物，竟基於意圖為自己不法所有之強劫及殺人之犯意，至廚房持劉阿秋所有之菜
刀一把，朝甫入睡之劉阿秋頭部及手肘等處猛砍，致劉阿秋受有「深度低血容性休克
、頭皮約二十處深裂傷、右手關節內側三公分裂傷、右手虎口五公分深裂傷、右手無
名指二公分裂傷、右手肘部分四公分深裂傷、五公分深裂傷、右手腕關節處四公分深
裂傷、五公分裂傷腕關節裸露、三公分深裂傷、右手中指二公分裂傷、虎口五公分深
裂傷伸指總肌、伸拇總肌、伸腕橈長肌二次斷裂、左手關節處四公分深裂傷、左手拇
指虎口處三公分淺裂傷、右月狀骨裂傷」等傷害。甲○○○並用棉被矇住劉阿秋，見
其已不能動彈，以為劉阿秋已經死亡，始動手搜刮劉阿秋所有之勞力士紅蟳手錶一只
、三點三克拉鑽石戒指一只、現金新台幣（下同）六萬零六百十元、黃金戒指及項鍊
約六兩多、玉珮數塊、玉環一塊及皮包等財物，得手後隨即逃逸，並將行兇用之菜刀
、行兇時所穿之衣物及盜匪所得財物玉珮、皮包等物棄置於高雄縣仁武鄉○○路一八
九號統一超商前垃圾桶內，而劉阿秋於當日清晨六時許甦醒後，自行向鄰居求救，經
鄰人送醫急救始倖免於難，嗣經警循線於八十八年四月十八日查獲，並扣得三點三克
拉之裸鑽一顆（不含戒台，已發還告訴人）、現金一萬二千元、玉鐲一只。案經告訴
人劉阿秋訴由台南市警察局第四分局報請台灣台南地方法院檢察署檢察官偵查起訴等
情，係以上開事實，業據上訴人於八十八年八月二十日警訊中供承，核與告訴人劉阿
秋指述被害情節相符，復有劉阿秋經台灣省立台南醫院出具之驗傷證明書在卷可稽，
並在上訴人處查獲贓物裸鑽一顆（已先發還被害人）、現金一萬二千元、玉鐲一只，
另在穆聰農處查獲贓款六千五百元扣案佐證，為其所憑之證據及認定之理由。而以上
訴人下手之部位多在致命之頭部（二十處）及兩手之手腕關節等要害，急救時已無血
壓及意識，益徵上訴人接續揮刀砍殺被害人，下手甚重，殺意堅決，堪認確有殺人之
犯意。上訴人嗣後辯謂：因告訴人欠伊工資，且帶伊去打麻將輸錢，引起爭執，始致
出之，諉卸強劫殺人之犯意，不足採信，於理由中詳予指駁與說明。核上訴人所為係
犯懲治盜匪條例第二條第二項、第一項第六款之強劫而故意殺人未遂罪，應依刑法第
二十六條前段減輕其刑，因認第一審適用上開規定及懲治盜匪條例第七條第一項、第
八條、刑法第三十七條第一項等規定，並審酌上訴人行兇手段之兇殘及其他一切情狀
，量處上訴人無期徒刑，宣告褫奪公權終身，盜匪所得扣案財物現金一萬八千五百元
、玉鐲一只諭知發還被害人劉阿秋，至於勞力士紅蟳手錶一只，已典當，鑽戒一只已
發還失主，玉珮數塊、皮包一個已丟棄，其餘現金已花用，不另為發還之諭知，並無
不合，爰就第一審上訴人部分判予維持，駁回上訴人在第二審之上訴，經核於法尚無
違誤。上訴意旨，猶執陳詞，空口翻異辯謂：因與被害人爭吵一時氣憤，無傷人劫財
之不法意圖云云，就原審取捨證據採證認事及綜合調查證據之結果，闡述論駁之心證
意見，徒憑己見，任意指摘原判決關於上訴人部分違法，尚難認為有理由，應予駁回
。
據上論結，應依刑事訴訟法第三百九十六條第一項，判決如主文。
中      華      民      國    八十九    年      七      月      六      日
                              最高法院刑事第二庭
                                  審判長法官  莊  來  成
                                        法官  呂  潮  澤
                                        法官  謝  俊  雄
                                        法官  白  文  漳
                                        法官  蘇  振  堂
      右正本證明與原本無異
                                              書  記  官
中      華      民      國    八十九    年      七      月     十一     日


司法院資訊處製作；財團法人民間司法改革基金會備份。
